【裁判字號】    99,交聲,21
【裁判日期】    990226
【裁判案由】    違反道路交通管理處罰條例聲明異議
【裁判全文】
臺灣苗栗地方法院交通事件裁定          99年度交聲字第21號
原處分機關  交通部公路總局新竹區監理所苗栗監理站
異  議  人
即受處分人  乙○○
上列異議人即受處分人因違反道路交通管理處罰條例案件，對於
交通部公路總局新竹區監理所苗栗監理站於民國99年1 月14日所
為之竹監苗字第裁54-DB0000000號裁決（原舉發案號：桃警局交
字第DB0000000 號）、第裁54-DB0000000號裁決（原舉發案號：
桃警局交字第DB0000000 號）聲明異議，本院裁定如下：
    主  文
原處分均撤銷。
乙○○均不罰。
    理  由
一、原處分意旨略以：異議人即受處分人乙○○所有車牌號碼47
    27-KY 號自用小客車，於民國95年12月26日0 時30分許行經
    桃114 線13公里西處，為桃園縣政府警察局楊梅交通小隊警
    員舉發「懸掛他車牌（LK-7241 ）」、「車輛使用逾檢註銷
    牌照行駛公路（LK-7241 註銷  車主郜守仁）」違規；嗣異
    議人未依違規通知單所載期限內到案，本站分別於96年4 月
    14日、97年8 月22日掣開竹監苗字第裁54-DB0000000、54-D
    B0000000號裁決書，異議人不服，於97年8 月29日提出聲明
    異議狀，經桃園縣政府警察局楊梅分局於98年10月7 日以楊
    警分交字第0988029773號函覆：「二、經查本案員警舉發後
    ，僅將桃警局交字第DB0000000、DB0000000、DB0000000 號
    等3 張舉發違反道路交通管理事件通知單，當場交付行為人
    謝君收，並未送達通知汽車所有人乙○○……建請貴站採最
    低裁罰」；爰此，本站於98年10月13日以竹監苗字第098300
    2853號函覆異議人，同意另訂到案日期，並撤銷前述之裁決
    書，該函於98年10月14日由異議人母親李柑君代簽收；又異
    議人未依本站上揭函所訂期限到案，本站乃依道路交通管理
    處罰條例第12條第1 項第5 款暨違反道路交通管理事件統一
    裁罰標準及處理細則第41條第4 項規定，於99年1 月14日分
    別掣開竹監苗字第裁54-DB0000000、54-DB0000000號裁決書
    ，裁處異議人罰鍰新臺幣（下同）共計21600 元（各10800
    元）、牌照扣繳，原處分並無不法等語。
二、異議意旨略以：異議人於95年12月26日從不曾行駛過車號2H
    -1832 號（註：2H-1832 號車為4727-KY 號車重領前之車號
    ）之車輛行經桃114 線13公里處，更未曾使用他人車牌行駛
    道路，罰單算在異議人身上並不合理，更有失公正，為此向
    法院聲明異議，請求撤銷原處分等語。
三、按交通法庭認為聲明異議有理由者，應以裁定將原處分經聲
    明異議部分撤銷，並自為裁定，道路交通案件處理辦法第20
    條前段定有明文。次按汽車有使用註銷之牌照行駛、汽車牌
    照借供他車使用或使用他車牌照行駛者，處汽車所有人新臺
    幣3,600 元以上10,800元以下罰鍰，並禁止其行駛；前項第
    5 款之牌照、號牌吊銷之，道路交通管理處罰條例第12條第
    1 項第5 款、第2 項後段固定有明文，惟按行為人有道路交
    通管理處罰條例之情形者，應填製舉發違反道路交通管理事
    件通知單，並於被通知人欄予以勾記，其通知聯依下列規定
    辦理：1.當場舉發者，應填記駕駛人或行為人姓名、性別、
    出生年月日、地址、身分證統一編號及車主姓名、地址、車
    牌號碼、車輛種類。被查獲之駕駛人或行為人為受處分人時
    ，應於填記通知單後將通知聯交付該駕駛人或行為人簽名或
    蓋章收受之；拒絕簽章者，仍應將通知聯交付該駕駛人或行
    為人收受，並記明其事由及交付之時間；拒絕收受者，應告
    知其應到案時間及處所，並記明事由與告知事項，視為已收
    受。2.受處分人非該當場被查獲之駕駛人或行為人，舉發機
    關應另行送達之，違反道路交通管理事件統一裁罰基準及處
    理細則第11條第1 項第1 款、第2 款亦分別定有明文。由是
    可知，汽車有使用註銷之牌照行駛、汽車牌照借供他車使用
    或使用他車牌照行駛者，依前揭道路交通管理處罰條例第12
    條第1 項第5 款之規定，係處罰汽車所有人，則舉發通知單
    應送達予汽車所有人，至為明確。而交通違規事件之處理過
    程，依上開違反道路交通管理事件統一裁罰基準及處理細則
    之規定，應先經舉發處分，倘若受處分人非當場被查獲之駕
    駛人或行為人，舉發機關更應填製通知單另行送達受處分人
    ，並通知其到案時間及處所。
四、經查：
(一)、第三人丙○○駕駛異議人即受處分人乙○○所有之車牌號碼
    4727-KY 號自用小客車，於民國95年12月26日0 時30分許行
    經桃114 線13公里西處，為桃園縣政府警察局楊梅交通小隊
    警員舉發「懸掛他車牌（LK-7241 ）」、「車輛使用逾檢註
    銷牌照行駛公路（LK-7241 註銷  車主郜守仁）」違規乙節
    ，固有桃園縣政府警察局桃警局交字第DB0000000 號及第DB
    0000000 號舉發違反道路交通管理事件通知單、裁決書、送
    達證書各2 份在卷可稽，惟觀諸前揭舉發通知單，其「被通
    知人欄」上僅勾記「汽車駕駛人」，並未勾記「汽車所有人
    」。另據桃園縣政府警察局楊梅分局於98年10月7 日以楊警
    分交字第0988029773號函覆略以：「二、經查本案員警舉發
    後，僅將桃警局交字第DB0000000、DB0000000、DB0000000
    號等3 張舉發違反道路交通管理事件通知單，當場交付行為
    人謝君收，並未送達通知汽車所有人乙○○……建請貴站採
    最低裁罰」等語，亦有上開書函1 份在卷可參。復經證人即
    本件舉發警員甲○○於99年2 月8 日本院調查時到庭具結證
    稱：「（你開單的對象？）是丙○○，因為該次處罰是有二
    個事由，故開二次罰單，我確定違規的對象不是庭上的異議
    人乙○○」、「（本件通知單是當場交給丙○○？）是」、
    「（有無查詢車主是何人？）有」、「（有無將通知單寄給
    異議人湯？）丙○○要求違規單直接給她，我就給她了」等
    語（見本院卷上開日期之訊問筆錄），顯見本件違規事件，
    係警員當場對汽車駕駛人丙○○掣單舉發，異議人即上開自
    小客車所有人乙○○並非該當場被查獲之駕駛人或行為人。
    核該舉發通知單之受通知人既為駕駛人丙○○而非受處分人
    乙○○，揆諸首揭說明，舉發機關即應填製通知單另行送達
    受處分人，並通知其到案時間及處所，始為適法。然遍查卷
    內卷證，均未見有何對異議人即受處分人乙○○依法另行送
    達舉發通知單，並由其收受該舉發通知單之證明，是舉發機
    關迄未另行送達舉發通知單通知聯予汽車所有人即異議人而
    對之舉發至明；本件舉發通知之程序既有上揭瑕疵，足認本
    件尚未完成合法之舉發。
(二)、再按違反道路交通管理處罰條例之行為，自行為成立之日起
    ；行為有連續或繼續之狀態者，自行為終了之日起，逾3 個
    月不得舉發，道路交通管理處罰條例第90條前段規定甚明。
    依上開規定，逾期既不得舉發，當無得再予裁罰之餘地，是
    以，對於交通違規事件得據以裁罰者，自以該違規事件業依
    限期合法舉發為前提。揆其立法目的，係在避免法律關係遲
    不確定致生法秩序不安定之結果，並同時保障人民權益。本
    件交通違規行為之舉發，既有上述未將舉發通知單送達予汽
    車所有人即受處分人之違誤，自屬未經合法舉發，業如前述
    ；而距離異議人違反道路交通管理處罰條例之行為，即自95
    年12月26日行為成立之日起算迄今，已逾上開3 個月得舉發
    之期限，且無可補正，揆諸前揭說明，即不得對異議人為舉
    發及裁罰。
五、綜上所述，原舉發機關未另行將舉發通知單送達予異議人，
    難認異議人對於本件交通違規行為已受合法之通知。異議人
    既無可知悉本件違規事實存在，當無能於應到案期日前為申
    訴救濟，原處分機關逕依違反道路交通管理事件統一裁罰基
    準表之規定，以異議人逾應到案期限60日以上，裁處異議人
    最高額罰鍰，其處分即難認為允當。且距離異議人違反道路
    交通管理處罰條例之行為，即95年12月26日行為成立之日起
    算迄今，顯已逾3 個月之舉發期限，依法即不得舉發，然原
    處分機關不察，就不得為舉發之行為遽對異議人裁處罰鍰各
    10800 元、牌照扣繳，於法自有未合。從而，異議人聲明異
    議為有理由，應由本院將原處分撤銷，改諭知異議人不罰，
    以資適法。
六、據上論斷，應依道路交通管理處罰條例第87條第2 項，道路
    交通案件處理辦法第20條前段，裁定如主文。
中    華    民    國    99    年    2     月    26    日
                  交通法庭  法  官  周靜妮
以上正本證明與原本無異。
如不服本裁定應於送達後5 日內向本院提出抗告狀。
                            書記官  巫  穎
中    華    民    國    99    年    3     月    1     日

司法院資訊處製作；財團法人民間司法改革基金會備份。
